最高法院刑事判決　　　　　　　　　　111年度台非字第100號
上　訴　人　最高檢察署檢察總長
被　　　告　周方平




上列上訴人因被告竊盜等罪定應執行刑案件，對於臺灣臺北地方
法院中華民國110年9月14日第一審確定裁定（110年度聲字第160
7號，聲請案號：臺灣臺北地方檢察署110年度執聲字第1370號）
，認為違背法令，提起非常上訴，本院判決如下：
    主  文
原裁定撤銷。
檢察官之聲請駁回。
    理  由
壹、非常上訴理由稱：「一、按對於已判決確定之各罪，已經裁
    定其應執行之刑者，如又重複裁定其應執行之刑，自係違反
    一事不再理之原則，即屬違背法令，對於後裁定，得提起非
    常上訴。又按判決確定前犯數罪者，併合處罰之；數罪併罰
    ，有二裁判以上者，依第51條之規定，定其應執行之刑，刑
    法第50條項前段、第53條分別定有明文。又被告所犯數罪有
    二裁判以上時，其所犯各罪是否合於數罪併罰規定，應以各
    裁判中最初判決確定者為基準，凡在該裁判確定前所犯之各
    罪，均應依刑法第50條、第51條規定，定其應執行之刑。數
    罪併罰案件之實體裁判確定後，即生實質之確定力，除因增
    加經另案判決確定合於數罪併罰之其他犯罪，或原定應執行
    刑之數罪中有部分犯罪，因非常上訴、再審程序而經撤銷改
    判，或有赦免、減刑等情形，致原裁判定刑之基礎已經變動
    ，或其他客觀上有責罰顯不相當之特殊情形，為維護極重要
    之公共利益，而有另定應執行刑之必要者外，法院應受原確
    定裁定實質確定力之拘束。已經定應執行刑確定之各罪，除
    上開例外情形外，法院再就該各罪之全部或部分重複定其應
    執行刑，前、後二裁定對於同一宣告刑重複定刑，行為人顯
    有因同一行為遭受雙重處罰之危險，自均屬違反一事不再理
    原則，不以定刑之各罪範圍全部相同者為限。有最高法院68
    年台非字第50號刑事判例、110年度台抗大字第489號刑事裁
    定可參。二、經查：本件原裁定以被告所犯如原裁定附表所
    示之竊盜、詐欺等共14罪，經先後判決確定，而裁定應執行
    拘役120日，如易科罰金，以新臺幣1千元折算1 日，固非無
    見。惟查，原裁定附表編號2 至編號14所示竊盜、詐欺等共
    13罪部分，與受刑人所犯其他竊盜3罪，業於110年8 月25日
    經臺灣新北地方法院以110 年度聲字第2709號裁定（下稱前
    確定裁定）合併定其應執行拘役120日，並於110年9月8日確
    定，嗣原裁定再於同年9月14日更為裁定，並於同年9月28日
    確定。雖前確定裁定與原裁定所重複裁定之範圍並非全部相
    同，然依前揭刑事大法庭裁定意旨可知，原裁定附表編號2
    至編號14所示竊盜、詐欺等共13罪部分，既係就前確定裁定
    已定其應執行之刑後，又重複裁定其應執行之刑，雖僅部分
    重複定應執行刑，揆諸前開法條、判決及刑事大法庭裁定意
    旨，以原裁定並無因非常上訴、再審程序而經撤銷改判，或
    有赦免、減刑等情形，致原裁判定刑之基礎已經變動，或其
    他客觀上有責罰顯不相當之特殊情形，為維護極重要之公共
    利益，而有另定應執行刑之必要等例外情事，原裁定即應受
    前確定裁定實質確定力之拘束。否則即違反一事不再理之原
    則，而有原裁定適用法則不當之違背法令事由，應提起非常
    上訴以撤銷原裁定。三、案經裁定確定，且不利被告，爰依
    刑事訴訟法第441條、第443條提起非常上訴，以資糾正救濟
    。」等語。
貳、本院按：
一、定應執行刑之裁定與科刑判決有同等效力，其確定裁定違背
    法令者，得提起非常上訴。又對於已判決確定之各罪，已經
    裁定其應執行之刑者，如又重複裁定其應執行之刑，自係違
    反一事不再理之原則，即屬違背法令，對於後裁定得提起非
    常上訴。再被告所犯數罪有二裁判以上時，其所犯各罪是否
    合於數罪併罰規定，應以各裁判中最初判決確定者為基準，
    凡在該裁判確定前所犯之各罪，均應依刑法第50條、第51條
    規定，定其應執行之刑。數罪併罰案件之實體裁判確定後，
    即生實質之確定力，除因增加經另案判決確定合於數罪併罰
    之其他犯罪，或原定應執行刑之數罪中有部分犯罪，因非常
    上訴、再審程序而經撤銷改判，或有赦免、減刑等情形，致
    原裁判定刑之基礎已經變動，或其他客觀上有責罰顯不相當
    之特殊情形，為維護極重要之公共利益，而有另定應執行刑
    之必要者外，法院應受原確定裁定實質確定力之拘束。已經
    定應執行刑確定之各罪，除上開例外情形外，法院再就該各
    罪之全部或部分重複定其應執行刑，前、後二裁定對於同一
    宣告刑重複定刑，行為人顯有因同一行為遭受雙重處罰之危
    險，自均屬違反一事不再理原則，不以定刑之各罪範圍全部
    相同者為限。
二、經查：原確定裁定以被告周方平所犯如其附表（下稱附表）
    編號1 至14所示之竊盜、詐欺等14罪，經先後判決確定，合
    於定應執行刑規定，依檢察官聲請，於民國110年9月14日合
    併定應執行拘役120日，並於同年9月28日確定。惟附表編號
    2至14所示竊盜、詐欺等罪，與被告另犯之竊盜等3罪，業經
    臺灣新北地方法院於110年8月25日以110 年度聲字第2709號
    裁定合併定其應執行拘役120日，並於110年9月8日確定，有
    臺灣高等法院被告（周方平）前案紀錄表及各該裁定附卷可
    稽。則附表編號2 至14所示竊盜、詐欺等罪所處拘役，係檢
    察官已定應執行刑後，又重複聲請定應執行之刑。原審未察
    ，就附表編號2 至14所示竊盜、詐欺等罪所處拘役，並未有
    部分犯罪，因非常上訴、再審程序而經撤銷改判，或有赦免
    、減刑等情形，致原裁判定刑之基礎已經變動，或其他客觀
    上有責罰顯不相當之特殊情形，為維護極重要之公共利益，
    而有另定應執行刑之必要。依檢察官聲請，再與附表編號1
    所示竊盜罪所處拘役，重複定應執行之刑。依首揭說明，自
    係違反一事不再理之原則，有適用法則不當之違法。案經確
    定，且於被告不利，非常上訴意旨執以指摘，洵有理由。而
    附表編號2至14與附表編號1所示各罪所處拘役，既不能合併
    定應執行刑，則本件檢察官聲請，於法不合，應由本院將原
    確定裁定撤銷，並駁回檢察官之聲請，以資救濟。
據上論結，應依刑事訴訟法第447條第1項第1 款但書，判決如主
文。
中    華    民    國   111    年    8     月    4     日
                  刑事第五庭審判長法  官  李  錦  樑  
                                  法  官  林  孟  宜  
                                  法  官  吳  淑  惠  
                                  法  官  錢  建  榮  
                                  法  官  周  政  達  
本件正本證明與原本無異
                                  書記官
中    華    民    國   111    年    8     月    9     日